【裁判字號】    96,破,22
【裁判日期】    970319
【裁判案由】    宣告破產
【裁判全文】
臺灣板橋地方法院民事裁定                96年度破字第22號
聲  請  人  甲○○
代  理  人  陳水聰律師
上列聲請宣告破產事件，本院裁定如下：
    主  文
聲請駁回。
聲請程序費用由聲請人負擔。
    理  由
一、按所謂破產者，乃債務人在其經濟發生困難，而無法以其清
    償能力對全部債權人清償時，為期全部債權人能公平地滿足
    其債權，由法院參與其事，強制將債務人之全部財產依一定
    程序為變價及公平分配之一般執行程序。換言之，破產制度
    之目的即在使全體債權人獲得平等滿足，則決定聲請人是否
    有宣告破產實益之關鍵即在於本件全體債權人之債權是否得
    藉聲請人宣告破產而獲得公平的滿足。次按財團債務及財團
    費用，應先於破產債權，隨時由破產財團清償之。又破產宣
    告後，如破產財團之財產不敷清償財團費用及財團債務時，
    法院因破產管理人之聲請，應以裁定宣告破產終止，破產法
    第97條及第148 條分別定有明文。而依上開法條意旨以觀，
    倘債務人確係毫無財產可構成破產財團，或破產財團雖勉強
    可組成，然其破產財團之財產尚不敷清償破產財團之費用及
    財團之債務，縱使予以裁定宣告債務人破產，因其他破產債
    權人已無法藉由破產程序而受到任何清償之機會，而無從依
    破產程序清理其債務時，即無進行破產程序之必要，得以無
    宣告破產之實益為由，裁定駁回債務人破產之聲請（最高法
    院86年度臺抗字第479 號裁定參照）。
二、本件聲請人即債務人主張略以：破產法第1 條、第57條、第
    58 條 均規定，債務人不能清償債務者，得依債權人或債務
    人之聲請宣告之。聲請人原任職於租書店，家境小康。茲因
    聲請人父母年邁疾病纏身，聲請人之收入不足支付龐大的醫
    藥費及生活開銷，遂聽信友人讒言，向銀行借貸以投資股票
    及互助會，未料血本無歸並遭倒會，致聲請人無力償還。聲
    請人雖想與銀行協商，但每月應付利息即高達新臺幣（下同
    ）4 萬餘元，適逢聲請人遭租書店裁員解雇，復因景氣低瀰
    迄今仍處失業狀態，從而，聲請人現有總負債247 萬9,094
    元顯已超過其總資產甚多，爰依法聲請宣告破產，俾早日清
    理債務，以維護雙方當事人之合法權益，並提出債務人之財
    產狀況說明書、債權人清冊、財產目錄等為證。
三、經查：
（一）聲請人積欠下列各債權人銀行之債權金額計有：中國信
      託商業銀行股份有限公司200,528 元。美商花旗銀行股
      份有限公司38,835元。安泰商業銀行股份有限公司765,
      935 元。萬泰商業銀行股份有限公司66,291元。聯邦
      商業銀行股份有限公司90,776元。台北富邦商業銀行股
      份有限公司152,942 元。匯豐商業銀行股份有限公司86
      9,849 元。慶豐商業銀行股份有限公司51,153元。友
      邦國際信用卡股份有限公司145,325 元。華僑商業銀行
      股份有限公司53,798元。由上可知，聲請人之債務本金部
      分之債務已累積高達約2,435,432 元。
（二）本院依職權查詢聲請人之財產狀況，依財政部財稅資料中
      心、財政部臺灣省北區國稅局中和稽徵所之函覆，聲請人
      之財產狀況為：聲請人名下無不動產、動產，93年度領有
      薪資所得289,455 元，94年度領有利息所得及薪資所得計
      350,020 元，有稅務電子閘門財產所得明細表2 紙、財政
      部臺灣省北區國稅局中和稽徵所96年9 月19日北區國稅中
      和二字第0961026568號函可考。而聲請人陳報其現有財產
      目錄僅有現金251,853 元，經本院函請聲請人提出目前仍
      有現金251,853 元之證明，嗣由其代理人提出臺灣銀行票
      面金額251,853 元之支票影本1 紙為證。
（三）綜上，聲請人之財產僅有251,853 元，債務達2,435,432
      元。參酌目前宣告破產事件之實務，破產管理人之報酬至
      少約需5 萬元，聲請人如宣告破產，至少應支出破產管理
      人之報酬5 萬元；及行政院主計處之統計，臺北縣95年度
      平均每人每月消費支出約為19,001元；另破產程序必須選
      任破產管理人、定申報債權期間、預定債權人會議期日及
      其應議事項公告之、召開債權人會議、關於破產債權之加
      入及其數額之爭議經法院裁定後，破產管理人應改編債權
      表，提出於債權人會議、預分配破產財團等程序，通常須
      2 年始能終結（司法院頒布之各級法院辦案期限實施要點
      第2 點規定，破產事件之辦案期限為2 年參照）。本件如
      以2 年計算，聲請人所應支出之破產管理人之報酬、其個
      人之必要生活費用等財團費用至少需要506,024 元（計算
      式：50,000元＋19,001元×12個月×2 年﹦506,024 元）
      。上開聲請人之財產顯不敷支付破產法規定之財團費用及
      財團債務，聲請人無從依破產程序清理債務，自無宣告聲
      請人破產之實益，聲請人為破產宣告之聲請，不應准許。
四、據上論結，本件聲請為無理由，爰裁定如主文。
中    華    民    國    97    年    3     月    19    日
                  民事第二庭    法  官  陳靜茹
以上正本係照原本作成
如對本裁定抗告，須於裁定送達後10日內向本院提出抗告狀，並
應繳納抗告費新臺幣1,000元整。
中    華    民    國    97    年    3     月    19    日
                                書記官  林育瑄


司法院資訊處製作；財團法人民間司法改革基金會備份。
